【裁判字號】    99,台上,2429
【裁判日期】    991230
【裁判案由】    請求損害賠償
【裁判全文】
最高法院民事判決            九十九年度台上字第二四二九號
上  訴  人  富邦綜合開發股份有限公司 
法定代理人  郭 慶 國
訴訟代理人  王 東 山律師
被 上訴 人  南華大學
法定代理人  陳 淼 勝
訴訟代理人  張 巧 妍律師
上列當事人間請求損害賠償事件，上訴人對於中華民國九十九年
六月一日台灣高等法院台南分院第二審判決（九十八年度上字第
六六號），提起上訴，本院判決如下：
    主  文
原判決關於駁回上訴人追加之訴，暨該訴訟費用部分廢棄，發回
台灣高等法院台南分院。
其他上訴駁回。 
第三審訴訟費用關於駁回其他上訴部分，由上訴人負擔。
    理  由
本件上訴人主張：被上訴人與訴外人京翰開發股份有限公司（下
稱京翰公司）於民國九十二年一月二十一日簽訂「南華大學代用
宿舍包租契約書」（下稱系爭契約），由京翰公司在嘉義縣大林
鎮○○○段一五一之四地號等土地上興建套房式學生宿舍（嗣經
被上訴人提名為「南華五村集賢樓學生宿舍」，下稱系爭建物）
，被上訴人負責包租提供予學生住宿。伊於九十五年二月間向京
翰公司買受系爭建物及土地，並繼受京翰公司與被上訴人間系爭
契約之一切權利義務關係，亦已通知被上訴人，經被上訴人承認
。依系爭契約第三條及第四條之約定，被上訴人應包租十五年，
並每學期均包租八○％以上床位，否則應補貼伊每學期每床新台
幣（下同）七千元。然系爭建物於九十五年下學期至九十七年上
學期（嗣於二審追加九十七年下學期至九十八年間）期間，系爭
建物之入住率均不足系爭契約約定標準。被上訴人自應依前述約
定，以每學期每床七千元標準補償伊之損害。爰聲明求為命被上
訴人再給付伊二百八十九萬一千元本息（上訴人請求被上訴人給
付三百十萬一千元，其中二十一萬元本息已經原審判命被上訴人
給付確定，其餘其起訴請求未繫屬本院部分，茲不贅述）及一千
一百三十九萬六千元本息（二審追加部分）之判決。
被上訴人則以：京翰公司未合法轉讓系爭契約與上訴人；況該契
約已因京翰公司遲延完工系爭建物，且同意自主經營，經伊與京
翰公司合意終止，上訴人亦無從繼受。且系爭建物入住率與該建
物電腦設施未臻完善、隔音差及嚴重漏水問題未改善等有關，非
伊所得掌控，非可歸責於伊，上訴人請求伊賠償，顯然無據等詞
置辯。
原審以：被上訴人與京翰公司於九十二年一月二十一日簽訂系爭
契約，該契約前言明揭「乙方（即京翰公司）……興建學生宿舍
供甲方分發學生宿舍，以一千床為上限」、第三條及第四條分別
載明：「前項學生宿舍專由甲方（即被上訴人）承租，其期限自
本約生效日起十五年整，乙方並應於九十二年九月初前使宿舍完
工營運」、「於前項學生宿舍完工後，甲方負責分發宿舍予住宿
學生，租金之計算以每學期（六個月）每床（每間二床為單位）
一萬四千元……甲方負責每學期包租本宿舍八○％（含）以上。
其出租未達前述床位數時，甲方每學期每床補貼乙方七千元」等
情，為兩造不爭之事實。查京翰公司未按期完工系爭建物，遲至
九十二年十月十七日、九十三年三月一日始陸續取得系爭建物之
全部使用執照，雖有違約，然系爭契約並未因此當然失其效力，
亦與系爭契約第十二條「如因天災事變等不可抗力事項，或不可
歸責於甲乙雙方之情事，致甲乙無法依本約履行義務，或中斷工
程致延期完成者，甲乙各方不負債務不履行責任」之約定情形有
間，被上訴人尚無從據以拒絕履行系爭契約。依證人即京翰公司
前負責人張李賢、董事田凱偉所證述京翰公司遲延後，有以租飯
店提供學生住宿並接送上下課方式補救，被上訴人認同系爭契約
之合作模式，尚因此獲表揚等證詞，佐以系爭建物完工後，被上
訴人先沒收兌領京翰公司所交付之系爭契約保證金支票三百萬元
，嗣旋全額退還，且參加系爭建物啟用開幕儀式，並於其網站將
系爭建物列為其「代用宿舍」等情，難認被上訴人抗辯系爭契約
已合意終止之詞可採。次綜觀系爭建物移轉過戶文件、京翰公司
出具之系爭契約權利移轉證明書、兩造間往來信函內容等，可認
上訴人於九十六年三月二十一日自京翰公司輾轉移轉登記取得系
爭建物所有權，京翰公司執行董事兼副總經理田凱偉於其公司原
負責人張李賢於九十六年四月間去職後，代表京翰公司將系爭契
約轉讓與上訴人，嗣經京翰公司法定代理人呂棟梁代表京翰公司
追認之，並上訴人已通知被上訴人，且獲被上訴人同意承認該契
約讓與，是上訴人已合法讓受系爭契約之乙方（即京翰公司）所
有權利義務。再，系爭契約第四條約明被上訴人負責每學期包租
系爭建物八○％以上，未達前述「床位數」時，應每學期每床補
貼上訴人七千元，已如前述；而系爭建物於九十六年九月一日前
後各有九百三十六個床位（四百六十八間房）、九百六十六個床
位（四百八十三間房），八○％床位數分為七百四十九位及七百
七十三位。依上訴人提出系爭建物住宿名單，佐以其與訴外人快
易通網路科技股份有限公司（下稱快易通公司）所訂定系爭建物
宿舍網路服務專案合約所示租用網路數，可知九十五學年下學期
、九十六學年上學期、同學年下學期、九十七學年上學期系爭建
物之實際入住學生人數依序為六百九十四人（其中一百三十七人
承租單人房）、七百零一人（含中途不可歸責於被上訴人之退宿
者十八人，其中一百四十人承租單人房）、六百六十七人（其中
一百四十四人承租單人房）、三百六十人（其中七十八人承租單
人房）。另被上訴人抗辯九十七學年上學期因訴外人快易通公司
提供之網路服務不完整，及系爭建物有停水、隔音不良、漏水等
問題，致有二百四十五位學生退宿，不可歸責被上訴人，應計入
住宿人數等語，有上訴人致快易通公司反應二百四十五名學生退
宿損害函、上訴人與快易通公司間損害賠償事件訴狀、台灣省自
來水公司承認供水延誤函等可稽，堪信為實在，該二百四十五名
退宿差額非可歸責於被上訴人，不應令其負擔該部分差額補償；
是九十七學年上學期住宿學生人數應加計該二百四十五人（其中
六十人承租單人房），以六百零五人（其中一百三十八人承租單
人房）計。又住宿學生承租單人房者均繳交相當於二個床位之租
金，其單人住宿自應以租用二個床位計算。上訴人主張單人房使
用型態屬被上訴人負責包租外二○％範圍內其得自行對外招租收
益者，不應加倍計入住宿學生人數云云，尚屬無據。綜上，九十
五學年下學期、九十六學年上學期、同學年下學期、九十七學年
上學期系爭建物入住床數依序應各以八百三十一床、八百四十一
床、八百十一床、七百四十三床計，前三學期均達約定床數，僅
九十七學年上學期不足三十床，被上訴人應補貼額為二十一萬元
。上訴人就上開四學期部分，請求被上訴人給付超過二十一萬元
本息（即二百八十九萬一千元本息）部分，為無理由，應予駁回
。其次，上訴人於原審審理中先提起附帶上訴，請求被上訴人再
給付其一百五十四萬七千元本息，嗣先後具狀追加請求被上訴人
再給付三百零一萬元本息、四百十九萬三千元本息、四百十九萬
三千元本息（共一千一百三十九萬六千元本息），核屬擴張應受
判決事項之聲明，應予准許。惟上訴人已撤回附帶上訴，法院對
其撤回部分，毋庸裁判；則上訴人上開擴張聲明（追加）部分，
亦因附帶上訴之撤回，而失所附麗，應予駁回。因而就上訴人請
求被上訴人給付二百八十九萬一千元本息部分，廢棄第一審所為
上訴人勝訴之判決，改為判決駁回上訴人第一審之訴；並駁回上
訴人追加之訴。
廢棄發回部分（即上訴人於原審追加請求一千一百三十九萬六千
元本息部分）：
按附帶上訴，乃當事人一造利用他造上訴開始之上訴程序，而附
帶請求上訴法院廢棄或變更第一審判決之訴訟行為。附帶上訴，
除備上訴之要件者外，必須有可依附之上訴存在，否則其附帶上
訴即失其效力（民事訴訟法第四百六十一條規定參照）。訴之追
加，係當事人利用原有訴訟程序所為之起訴，故為訴之追加時，
固須有原訴訟程序之存在，惟一經利用原有訴訟程序合法提起追
加之訴後，即發生訴訟拘束之效力，而能獨立存在。是當事人併
提起附帶上訴及追加之訴，前者繫於對造之合法上訴程序，後者
合法追加後，即為獨立之訴，不受嗣後上訴或附帶上訴程序終結
之影響。查上訴人於原審提起追加之訴，屬民事訴訟法第二百五
十五條第一項第三款「擴張應受判決事項之聲明」情形，依民事
訴訟法第四百四十六條第一項之規定，應予准許，為原判決所論
斷者。果爾，上訴人所提起追加之訴，已生訴訟拘束之效力，自
不因上訴人嗣撤回其附帶上訴而受影響。乃原審竟以上訴人已撤
回其附帶上訴為由，為上訴人追加之訴失所附麗，應予駁回之判
決，適用法律顯有違誤。上訴論旨，指摘原判決此部分為不當，
求予廢棄，自非無理。
駁回上訴部分（即上訴人於第一審起訴請求二百八十九萬一千元
本息部分）：
原審依其採證認事及解釋契約之職權行使，認定被上訴人自九十
五學年下學期至九十七學年上學期期間，僅九十七學年上學期有
未達系爭契約第四條約定包租比率，補貼額為二十一萬元，上訴
人請求超過部分，均屬無據等情，經核於法並無違誤。上訴意旨
，指摘原判決此部分不當，聲明廢棄，非有理由。
據上論結，本件上訴為一部有理由，一部無理由。依民事訴訟法
第四百七十七條第一項、第四百七十八條第二項、第四百八十一
條、第四百四十九條、第七十八條，判決如主文。
中    華    民    國  九十九  年   十二   月   三十   日
                      最高法院民事第五庭
                          審判長法官  劉  福  聲  
                                法官  黃  義  豐  
                                法官  劉  靜  嫻  
                                法官  袁  靜  文  
                                法官  陳  國  禎  
本件正本證明與原本無異
                                      書  記  官  
中    華    民    國  一○○  年    一    月   十二   日
                                                      K

司法院資訊處製作；財團法人民間司法改革基金會備份。
